【裁判字號】    98,易,3365
【裁判日期】    981231
【裁判案由】    竊盜
【裁判全文】
臺灣板橋地方法院刑事判決              98年度易字第3365號
公  訴  人  臺灣板橋地方法院檢察署檢察官
被      告  丁○○
            戊○○
上列被告等因竊盜案件，經檢察官提起公訴（98年度偵字第3174
7 號、第33831 號、第34280 號），被告等於準備程序中就被訴
事實均為有罪之陳述，經告知簡式審判程序之旨，並聽取當事人
意見，本院裁定改依簡式審判程序審理，並判決如下：
    主      文
丁○○共同竊盜，累犯，處有期徒刑肆月，如易科罰金，以新臺
幣壹仟元折算壹日；又竊盜，累犯，處有期徒刑肆月，如易科罰
金，以新臺幣壹仟元折算壹日；又竊盜，累犯，處有期徒刑肆月
，如易科罰金，以新臺幣壹仟元折算壹日。應執行有期徒刑壹年
，如易科罰金，以新臺幣壹仟元折算壹日。
戊○○共同竊盜，累犯，處有期徒刑伍月，如易科罰金，以新臺
幣壹仟元折算壹日。
    事      實
一、丁○○前於民國94年間，因違反毒品危害防制條例案件，經
    本院以94年度訴字第2711號判處有期徒刑10月確定；又因搶
    奪案件，經本院以94年度訴字第2692號判處有期徒刑2 年確
    定；復因違反毒品危害防制條例案件，經本院以95年度訴更
    字第16號判處有期徒刑3 月確定。上揭違反毒品危害防制條
    例案件部分，嗣經本院以96年度聲減字第4016號裁定減刑，
    並與上開經宣告有期徒刑2 年部分合併定其應執行刑為有期
    徒刑2 年4 月確定，於96年11月29日假釋出監並付保護管束
    ，97年1 月29日假釋期滿未經撤銷，視為執行完畢。戊○○
    前於92年間，因偽造文書案件，經臺灣高等法院以94年度上
    訴字第3448號判處有期徒刑8 月確定；又於93年間，因公共
    危險案件，經本院以93年度交訴字第85號判處有期徒刑9 月
    ，復經臺灣高等法院以94年度交上訴字第97號駁回上訴確定
    。上開2 案嗣經臺灣高等法院以96年度聲減字第1612號裁定
    減刑並定其應執行刑為有期徒刑7 月又15日確定，於96年7
    月16日因徒刑執行完畢出監。詎其等均不知悔改，復共同意
    圖為自己不法之所有，並基於竊盜之犯意聯絡，於98年10月
    19日下午1 時30分許，由戊○○駕駛其不知情之友人朱芸所
    有之車牌號碼4396-VK 號自用小客車，搭載丁○○前往甲○○址設臺北縣中和市○○街60巷4 號5 樓（起訴書誤載為3
    樓）住處，由丁○○在上址住處樓梯間把風，戊○○則擅自
    持取甲○○置於上址住處樓梯間電信箱內之鑰匙，開啟甲○○上址住處門鎖後侵入屋內（侵入住居部分，未據告訴），
    徒手竊取甲○○所有之現金新臺幣（下同）74,000元、金戒
    指1 只、金項鍊、紫水晶墜飾項鍊及翠玉項鍊各1 條等物，
    得手後離去。嗣甲○○於同日下午2 時20分許返家後發覺失
    竊，報警處理，始循線查悉上情。
二、丁○○另意圖為自己不法之所有，於同年9 月26日晚間7 時
    45分前某時，在臺北縣板橋市○○路308 巷17號前，趁丙○○所駕駛之車牌號碼8822-QY 號自用小貨車停放該處，車門
    疏未上鎖之際，徒手開啟車門進入車內，竊取丙○○所有之
    包包1 個（內有現金58,000元、行動電話2 支、國民身分證
    、行照及駕駛執照各1 張等物），得手後離去。嗣丙○○於
    同日晚間7 時45分許，發覺失竊並報警處理，始循線查悉上
    情。
三、丁○○又意圖為自己不法之所有，於同年10月24日下午2 時
    前某時，在臺北縣板橋市○○街50號前，趁乙○○所駕駛之
    車牌號碼5325-VR 號自用小貨車停放該處，車門疏未上鎖之
    際，徒手開啟車門進入車內，竊取乙○○所有之黑色皮包1
    個（內有現金約70,000元、駕駛執照2 張、行照、全民健康
    保險卡各1 張、金融卡2 張等物）得手後離去。嗣乙○○於
    同日下午2時許，發現失竊並報警處理，始循線查悉上情。
四、案經被害人丙○○、乙○○訴由臺北縣政府警察局板橋分局
    、中和第一分局報請暨臺灣板橋地方法院檢察署檢察官自動
    檢舉偵查起訴。
    理      由
一、本案被告丁○○、戊○○所犯均為死刑、無期徒刑、最輕本
    刑為3 年以上有期徒刑或高等法院管轄第一審案件以外之罪
    ，其等於準備程序中就被訴事實均為有罪之陳述，經告知簡
    式審判程序之旨，並聽取其等與公訴人之意見後，本院認無
    不得或不宜改依簡式審判程序進行之情事，依刑事訴訟法第
    273 條之1 第1 項、第284 條之1 規定，裁定本案改依簡式
    審判程序審理，合先敘明。
二、上揭犯罪事實，業據被告丁○○於警詢、偵訊及本院審理時
    、被告戊○○於偵訊及本院審理時供認不諱，核與證人即被
    害人甲○○、證人即告訴人乙○○、丙○○於警詢時、證人
    朱芸於警詢及偵訊時證述之情節相符，並有監視錄影翻拍照
    片14張、車籍查詢－基本資料詳細畫面、臺北縣政府警察局
    中和第一分局秀山派出所受理刑事案件報案三聯單、職務報
    告、臺北縣政府警察局板橋分局後埔派出所受理各類案件紀
    錄表、受理刑事案件報案三聯單各1 分在卷可參，足徵被告
    等任意性之自白與事實相符，均堪採信。綜上，本案事證已
    臻明確，被告等犯行均堪以認定，均應依法論科。
三、核被告等所為，均係犯刑法第320 條第1 項之竊盜罪。又被
    告2 人就如事實欄一所示之竊盜犯行，有犯意聯絡及行為分
    擔，應論以共同正犯。另被告丁○○所犯前開3 罪間，犯意
    各別，行為互殊，應予分論併罰。又被告丁○○前於94年間
    ，因違反毒品危害防制條例案件，經本院以94年度訴字第27
    11號判處有期徒刑10月確定；又因搶奪案件，經本院以94年
    度訴字第2692號判處有期徒刑2 年確定；復因違反毒品危害
    防制條例案件，經本院以95年度訴更字第16號判處有期徒刑
    3 月確定。上揭違反毒品危害防制條例案件部分，嗣經本院
    以96年度聲減字第4016號裁定減刑，並與上開經宣告有期徒
    刑2 年部分合併定其應執行刑為有期徒刑2 年4 月確定，於
    96年11月29日假釋出監並付保護管束，97年1 月29日假釋期
    滿未經撤銷，視為執行完畢。被告戊○○前於92年間，因偽
    造文書案件，經臺灣高等法院以94年度上訴字第3448號判處
    有期徒刑8 月確定；又於93年間，因公共危險案件，經本院
    以93年度交訴字第85號判處有期徒刑9 月，復經臺灣高等法
    院以94年度交上訴字第97號駁回上訴確定。上開2 案嗣經臺
    灣高等法院以96年度聲減字第1612號裁定減刑並定其應執行
    刑為有期徒刑7 月又15日確定，於96年7 月16日因徒刑執行
    完畢出監等情，有臺灣高等法院被告前案紀錄表各1 份在卷
    可參。其等於有期徒刑執行完畢後5 年內，均故意再犯本案
    有期徒刑以上之罪，均為累犯，均應依刑法第47條第1 項規
    定加重其刑。爰審酌被告等有前揭前科，素行不良，且正值
    壯年，均不思自食其力賺取所需，而為上開犯行，對被害人
    等財產安全、社會治安影響非輕，並斟酌其等犯罪次數、竊
    得財物價值、犯罪後坦承犯行之態度，及其等犯罪之動機、
    目的、手段、品行、智識程度等一切情狀，分別量處如主文
    所示之刑，並均諭知易科罰金之折算標準，暨就被告丁○○
    部分，定其應執行刑。另查，被告丁○○行為後，刑法第41
    條業於98年12月30日修正公布並施行。其中刑法第41條第1
    項為求用語統一，爰將原「受六個月以下有期徒刑」修正為
    「受六月以下有期徒刑」，核僅屬文字之修正，而無新舊法
    比較之問題。另修正前刑法第41條第8 項規定：「第一項至
    第三項規定於數罪併罰，其應執行之刑未逾六個月者，亦適
    用之。」司法院於98年6 月19日作成釋字第662 號解釋。解
    釋文謂「中華民國94年2 月2 日修正公布之現行刑法第41條
    第2 項，關於數罪併罰，數宣告刑均得易科罰金，而定應執
    行之刑逾6 個月者，排除適用同條第1 項得易科罰金之規定
    部分，與憲法第23條規定有違，並與本院釋字第366 號解釋
    意旨不符，應自解釋公布之日起失其效力。」修正前刑法第
    41條第8 項關於數罪併罰，數宣告刑均得易服社會勞動，而
    定應執行之刑逾6 月者，不得易服社會勞動之規定，雖未在
    該解釋範圍內，惟解釋所持理由亦同樣存在於易服社會勞動
    。立法者爰修正第8 項規定，以符合釋字第662 號解釋意旨
    。從而，修正後刑法第41條第8 項修正為：「第一項至第四
    項及第七項之規定，於數罪併罰之數罪均得易科罰金或易服
    社會勞動，其應執行之刑逾六月者，亦適用之。」經比較新
    舊法結果，以新法較有利被告丁○○，自應適用修正後刑法
    第41條規定，就定其應執行刑部分，諭知易科罰金之折算標
    準，以示懲儆。
四、末查，公訴意旨雖以被告等年輕力壯，不思勤勉自持，反覆
    多次犯竊盜等罪，顯已犯罪成習，聲請依刑法第90條第1 項
    規定，諭知於刑之執行前令入勞動場所強制工作。惟按關於
    竊盜犯罪之保安處分，依竊盜犯贓物犯保安處分條例第1 條
    規定「竊盜犯及與竊盜案件有關之贓物犯，其保安處分之宣
    告及執行，依本條例之規定；本條例未規定者，適用刑法及
    其他法律之規定」，此係針對竊盜犯罪宣告保安處分之特別
    規定，自應優先刑法第90條之適用。又按18歲以上之竊盜犯
    、贓物犯，有犯罪之習慣者，得於刑之執行前，令入勞動場
    所強制工作，同條例第3 條第1 項定有明文。另按保安處分
    係針對受處分人將來之危險性所為之處置，以達教化、治療
    之目的，為刑罰之補充制度。我國現行刑法採刑罰與保安處
    分雙軌制，係在維持行為責任之刑罰原則下，為協助行為人
    再社會化之功能，以及改善行為人潛在之危險性格，期能達
    成根治犯罪原因、預防犯罪之特別目的。是保安處分中之強
    制工作，旨在對嚴重職業性犯罪及欠缺正確工作觀念或無正
    常工作因而犯罪者，強制其從事勞動，學習一技之長及正確
    之謀生觀念，使其日後重返社會，能適應社會生活。竊盜犯
    贓物犯保安處分條例第3 條第1 項規定，即係本於保安處分
    應受比例原則之規範，使保安處分之宣告，與行為人所為行
    為之嚴重性、行為人所表現之危險性及對於行為人未來行為
    之期待性相當之意旨而制定，而由法院視行為人之危險性格
    ，決定應否令入勞動處所強制工作，以達預防之目的（最高
    法院91年度臺上字第4625號判決意旨參照）。查被告2 人固
    有多次竊盜前科，此有臺灣高等法院被告前案紀錄表在卷可
    查。然自被告等前開竊盜前科，尚不足以說明其等在客觀上
    有何犯罪之習慣，亦難認其等因遊蕩及懶惰成習而犯罪。復
    考量本案被告等犯罪行為之嚴重性尚非重大，所竊取之財物
    價值亦屬有限，參以被告等於犯罪後均坦承犯行不諱，綜合
    其等所表現之危險性及對其等未來之期待性等情以觀，本院
    因認宣告如主文所示之刑，已足認為與被告等犯行之處罰相
    當，尚難認定有宣告強制工作以預防、矯治其等社會危險性
    之必要，爰均不另為強制工作之諭知。公訴意旨聲請諭知強
    制工作，尚無必要，併此敘明。
據上論斷，應依刑事訴訟法第273 條之1 第1 項、第299 條第1
項前段，刑法第2 條第1 項但書、第28條、第320 條第1 項、第
41條第1 項前段、第47條第1 項、第51條第5 款，刑法施行法第
1 條之1 第1 項、第2 項前段，判決如主文。
本案經檢察官楊承翰到庭執行職務。
中    華    民    國    98    年    12    月    31    日
                  刑事第五庭    法  官  謝梨敏
以上正本證明與原本無異
如不服本判決應於送達後10日內向本院提出上訴狀
                                書記官  翁子婷
中    華    民    國    98    年    12    月    31    日
附錄本案論罪科刑法條全文：
中華民國刑法第320條
意圖為自己或第三人不法之所有，而竊取他人之動產者，為竊盜
罪，處5 年以下有期徒刑、拘役或5 百元以下罰金。
意圖為自己或第三人不法之利益，而竊佔他人之不動產者，依前
項之規定處斷。
前二項之未遂犯罰之。

司法院資訊處製作；財團法人民間司法改革基金會備份。
